臺灣高雄地方法院刑事裁定
111年度聲判字第62號
聲  請  人  
即  告訴人  盧詠仁



代  理  人  郭祐舜律師                                    
被      告  杜學顏


上列聲請人即告訴人因告訴被告侵占等案件，不服臺灣高等檢察
署高雄檢察分署檢察長於民國111年7月15日111年度上聲議字第1
464號駁回再議之處分（原不起訴處分案號：111年度偵字第1293
4號），聲請交付審判，本院裁定如下：
    主  文
聲請駁回。
    理  由
一、本件聲請交付審判意旨略以：被告對於聲請人即告訴人盧詠
    仁（下稱聲請人）有無遺留現金於車上一事前後供述不一；
    且被告稱現金於汽車後座座墊夾縫中找到亦與常理不符；又
    檢察官偵查中並未傳喚聲請人到庭表示對被告辯解之意見，
    逕為不起訴之處分，顯有違法，請准為交付審判之裁定等語
    。
二、按聲請人不服上級法院檢察署檢察長或檢察總長認再議為無
    理由而駁回之處分者，得於接受處分書後10日內委任律師提
    出理由狀，向該管第一審法院聲請交付審判；法院認為交付
    審判之聲請不合法或無理由者，應駁回之。刑事訴訟法第25
    8條之1、第258條之3第2項前段分別定有明文。本件聲請人
    以被告涉犯侵占等罪嫌，而提出告訴，經臺灣高雄地方檢察
    署（下稱高雄地檢署）檢察官為不起訴處分（111年度偵字
    第12934號）後，聲請人不服，聲請再議，經臺灣高等檢察
    署高雄分署（下稱高雄高分檢署）檢察長於民國111年7月15
    日以111年度上聲議字第1464號處分書駁回再議確定，聲請
    人於111年7月20日收受前開再議駁回處分書，並委任律師為
    代理人於111年7月27日具狀向本院聲請交付審判各情，有前
    揭不起訴處分書、再議處分書、送達證書及刑事交付審判聲
    請狀各1份在卷可稽，是本件聲請人在法定期間提出本件交
    付審判之聲請，程序上並無不合，合先敘明。
三、次按，刑事訴訟法第258條之1規定告訴人得向法院聲請交付
    審判，核其立法意旨，係法律對於「檢察官不起訴或緩起訴
    裁量權」制衡之外部監督機制，此時，法院之職責僅在就檢
    察官所為不起訴或緩起訴之處分是否正確加以審查，藉以防
    止檢察機關濫權。依此立法精神，同法第258條之3第3項規
    定：「法院就交付審判之聲請為裁定前，得為必要之調查」
    ，其所謂「得為必要之調查」，係指調查證據之範圍應以偵
    查中曾顯現者為限，不可就新提出之證據再為調查，亦不可
    蒐集偵查卷宗以外之證據，否則將與刑事訴訟法第260條之
    再行起訴規定混淆不清。又法院於審查交付審判之聲請有無
    理由時，除認為告訴人所指摘不利被告之事證未經檢察機關
    詳為調查或斟酌，或不起訴處分書所載理由違背經驗法則、
    論理法則或其他證據法則者外，不宜率予交付審判（法院辦
    理刑事訴訟案件應行注意事項第134條參照）。至上開所謂
    告訴人所指摘不利被告之事證未經檢察機關詳為調查，係指
    告訴人所提出請求調查之證據，檢察官未予調查，且若經調
    查，即足以動搖原偵查檢察官事實之認定及處分之決定，倘
    調查結果，尚不足以動搖原事實之認定及處分之決定者，仍
    不能率予交付審判。
四、經查：
（一）聲請人所提上開告訴，經高雄地檢署檢察官以1111年度偵
      字第12934號為不起訴處分，係以：
　　　訊據被告杜學顏堅決否認有何上開犯行，辯稱：伊沒有撿
      到聲請人盧詠仁的東西，聲請人於111年3月13日下午從酒
      店房間以電話問伊說他的東西掉了，有沒有在車伊車上，
      伊回他說伊再回車上看看有沒有掉在車下，後來伊在車上
      後面夾縫找到，拿到晶英酒店現點是5萬1千元，聲請人有
      跟酒店簽收也拿走錢了等語。經查，聲請人於警詢自陳：
      我從阮綜合醫院下車前，將現金20萬元及黑色背包放在副
      駕駛座後方椅子上，從阮綜合醫院上車時，發現錢不見了
      等語。然查，聲請人自阮綜合醫院出來後，於111年3月12
      日14時25分許又繼續搭乘被告駕駛之車輛前往高雄長庚醫
      院，約於同日17時許抵達長庚醫院急診，於19時30分許再
      搭乘被告之計程車前往香格里拉酒店一節，此為聲請人及
      被告所是認，聲請人既然自阮綜合醫院出來後，早已發現
      金錢遺失，何以不立即尋找財物或向被告詢問，顯然違背
      常理，其指述是否屬實，猶有疑問。再者，除聲請人單一
      指述外，並無證據足資證明聲請人有將20萬元現金放在該
      車上，且縱由被告事後拾獲5萬1千元交還聲請人，仍不得
      僅因聲請人曾搭乘被告所駕駛之計程車乙節，及聲請人之
      片面指證，遽為不利於被告事實之認定，遽以竊盜或侵占
      罪責相繩。此外，復查無其他積極證據足認被告有何告訴
      暨報告意旨所指之犯行，揆諸首揭法條規定、判例要旨，
      應認其犯罪嫌疑不足。
（二）嗣因聲請人不服而提起再議，經高雄高分檢署檢察長維持
      原偵查結果，並認為：　　　
　　1.卷查聲請人於警詢中雖陳稱：我從阮綜合醫院下車前，將
      現金20萬元及黑色背包放在副駕駛座後方椅子上等語。惟
      被告完全否認此情，辯稱聲請人是將其黑色背包帶下車，
      亦未見有將現金20萬元留在車上之情形。雙方既各執一詞
      ，聲請人並未提出具體證據，以證明其當時確持有高達20
      萬元現金，且確實將該筆現金及黑色背包留在車上之事實
      ，核屬聲請人片面之詞，依刑事訴訟法「罪證有疑，利益
      歸於被告」及「無罪推定」之基本法理，聲請人之空言指
      摘自難遽採。況被告若確有侵占聲請人20萬元現金之犯意
      ，其祇要堅稱並無此事，在聲請人無法舉證之情形下，對
      其亦莫可奈何，被告應無必要如聲請人所稱被告侵占20萬
      元現金中的14萬餘元後，再向聲請人編造藉口稱其事後在
      車上後面夾縫找到5萬1千元，並拿到晶英酒店返還聲請人
      。是被告稱5萬1千元現金掉到車上後面夾縫等情，因該筆
      數額現金厚度有限，確有可能落至車上夾縫內，致被告原
      本均未發現此事，所辯尚屬合理，應堪採信。
　　2.聲請意旨雖指摘被告亦有可能涉及竊盜之行為，未見不起
      訴處分書有所交代等情。惟按刑法上之竊盜罪，係以竊取
      他人所持有之物為成立要件，如對於自己持有之他人所有
      物，而為不法取得之行為，即應成立侵占罪（最高法院19
      年上字第1673號刑事裁判例及29年上字第3378號刑事裁判
      例意旨等參照）。依聲請人告訴意旨所示，案發當時系爭
      20萬元現金既已脫離聲請人之持有，縱為被告所不法侵占
      入己，亦不構成竊盜罪，本件被告既查無證據可資證明被
      告涉犯侵占罪，業據前述，依前揭說明，亦無由成立竊盜
      罪，聲請意旨既質疑指摘此點，爰補充說明如前。
　　3.聲請意旨雖指摘原檢察官未傳喚聲請人到庭陳述意見等情
      ，惟按檢察官為偵查主體，得指揮司法警察官或命令司法
      警察為各項偵查作為，包括令司法警察詢問被告、被害人
      、告訴人、證人並制作警詢筆錄或命司法警察執行拘提、
      逮捕、搜索、監聽等強制處分，凡此均屬檢察官偵查權之
      行使，非僅限檢察官親自開庭訊問聲請人方屬檢察官依法
      執行職務，此為刑事訴訟法所明訂。本件聲請人向警方告
      訴被告涉犯侵占、竊盜罪嫌，警方分別詢問聲請人、被告
      ，均制有警詢筆錄，並進行初步蒐證，有警卷可稽，承辦
      檢察官檢閱兩造與各該關係人之筆錄及兩造所提出之各項
      事證，綜合判斷，認被告犯罪嫌疑不足而為不起訴處分，
      均為檢察官本於偵查主體之合法作為，原承辦檢察官雖未
      傳喚聲請人到庭，然聲請人於警詢中既已充分陳述，製有
      警詢筆錄可供檢察官參酌，聲請人復無法提出積極證據以
      實其說，縱經傳喚到庭，亦僅重複陳述其片面指訴，即使
      與被告對質，亦僅淪為各執一詞，對案情釐清難認有何明
      確實益。是檢察官既已檢視相關客觀證據，認事實已明，
      認毋庸再傳喚聲請人到庭，而為不起訴處分，尚難遽指偵
      查程序有何違失之處，聲請意旨之指摘難謂有理。
（三）前揭不起訴處分及駁回再議理由暨事證，業經本院依職權
      調閱前開卷證核閱屬實。本件聲請人雖以上開理由聲請交
      付審判，惟：
　　1.按犯罪事實應依證據認定之，無證據不得認定犯罪事實，
      刑事訴訟法第154條第2項定有明文。且認定不利於被告之
      事實，須依積極證據，苟積極證據不足為不利於被告事實
      之認定時，即應為有利於被告之認定；告訴人之告訴，係
      以使被告受刑事訴追為目的，是其陳述是否與事實相符，
      仍應調查其他事實以資審認，始得為不利被告之認定，最
      高法院30年度上字第816號、52年度台上字第1300號判決
      可資參照。
　　2.查聲請人固於警詢中證稱：我於111年3月12日14時20分許
      ，搭乘被告所駕駛之計程車至阮綜合醫院，我將新臺幣（
      下同）20萬元放在右後座後，就下車進入醫院檢查，阮綜
      合醫院說無法檢查後，我又於同日14時25分搭乘被告的車
      去長庚醫院；當日23時在MUSE高雄店我要用錢時，我才發
      現錢不見了。因我確定錢在他的車上，因此我認為被告侵
      占及竊盜我的財物等語。惟亦稱：我自長庚醫院離開後，
      亦搭乘被告的車至香格里拉飯店，待到當晚22時46分許後
      ，我搭乘別台計程車於23時到達MUSE高雄店，此與被告於
      警詢中辯稱：我載聲請人至香格里拉酒店，約至當晚23時
      許離開，聲請人包了香格里拉酒店的小姐請我載去MUSE高
      雄店，聲請人則自己搭另一台計程車前往MUSE高雄店等語
      相符，並有相關坐檯人員費用明細單可稽（警卷第19頁）
      ，足認聲請人至阮綜合醫院及MUSE高雄店（發現錢財遺失
      ）之間，另有其人搭乘被告之計程車，則縱聲請人有將20
      萬元遺留於車內，該20萬元亦可能於聲請人到達MUSE高雄
      店前，早為他人所竊。且聲請人亦稱：本件無其他證據可
      供警方偵辦，復查亦無其他積極證據足佐聲請人指述，是
      本件除聲請人之單一證述外，已無其他證據足資補強，揆
      諸上開說明，自不能逕以竊盜或侵占罪責相繩於被告。
　　3.又被告於警詢中稱：我於111年3月14日3時6分許，向聲請
      人表示我有撿到錢；復於偵查中稱：3月13日下午聲請人
      問我有沒有掉錢在我車上，我當天晚上找沒有，後來我才
      在車上後面的夾縫中找到5萬1000元，並送至聲請人居住
      之酒店，由酒店人員轉交給聲請人。其偵查中所述僅是補
      足於警詢中之陳述，並無何矛盾或前後不一之處。又鈔票
      本為可摺疊之物，且上開錢財既有他人取走之可能，則該
      5萬1000元亦可能由他人掩藏於後座，是被告自稱發現5萬
      1000元之經過，難認有何與常理不符之處。末本件僅有聲
      請人之單一指述，是縱檢察官於偵查中傳喚聲請人，在無
      其他證據可支持聲請人指述之狀況下，亦對本件無重大影
      響。
五、綜上所述，本案經本院審核結果，認原偵查檢察官所為之不
    起訴處分及高雄高分檢署檢察長之處分，其採證與認事，均
    尚無違背經驗、論理法則或其他證據法則，且聲請人所指亦
    不足以動搖原偵查檢察官關於事實之認定及處分之決定。從
    而，聲請人聲請本件交付審判為無理由，應予駁回。
六、據上論斷，應依刑事訴訟法第258 條之3 第2 項前段，裁定
    如主文。
中　　華　　民　　國　　111 　年　　9 　　月　　28　　日
                  刑事第一庭　審判長法　官  蔡書瑜
                  　　　　　　　　　法　官  楊甯伃 
                  　　　　　　　　　法　官  蔡有亮
以上正本證明與原本無異。
不得抗告。
中　　華　　民　　國　　111 　年　　9 　　月　　28　　日
                                    書記官  葉郁庭